【裁判字號】    98,易緝,18
【裁判日期】    980715
【裁判案由】    贓物
【裁判全文】
臺灣屏東地方法院刑事判決              98年度易緝字第18號
                                      98年度易緝字第19號
公  訴  人  臺灣屏東地方法院檢察署檢察官
被      告  甲○○
上列被告因贓物案件，經檢察官提起公訴（97年度偵字第4173號
）及追加起訴（97年度偵字第6189號），本院判決如下：
    主  文
甲○○收受贓物，累犯，處有期徒刑肆月，如易科罰金，以新台
幣壹仟元折算壹日；又收受贓物，累犯，處有期徒刑肆月，如易
科罰金，以新台幣壹仟元折算壹日。應執行有期徒刑陸月，如易
科罰金，以新台幣壹仟元折算壹日。
    事  實
一、甲○○前因傷害案件，經本院以96年度訴字第482 號判決處
    有期徒刑9 月確定，而於民國97年2 月23日縮刑期滿執行完
    畢。詎其仍不知悔改，明知真實姓名年籍不詳、綽號「阿泉
    」之成年男子持有之車牌號碼WNG-996 號輕型機車係來路不
    明之贓物（係羅賢南所有，於97年5 月28日晚上8 時許至翌
    日上午7 時30分許間不詳時間，在屏東市○○路188 號前遭
    竊），竟仍基於收受贓物之犯意，於97年6 月21日晚上10時
    30分許，在屏東縣鹽埔鄉○○村○○路旁之空屋收受之，供
    己騎乘使用；嗣於97年6 月23日凌晨0 時30分許，其騎乘上
    開贓車行經屏東縣鹽埔鄉○○村○○路29-5號之新園加油站
    時，因未戴安全帽，為警攔停盤查，發現其所騎乘之機車為
    贓車，而查悉上情。又其明知真實姓名年籍不詳之陳姓成年
    男子持有之未懸掛車牌之機車，係來路不明之贓物（原車牌
    號碼為WRW-635 號，係郭秀枝所有，於97年7 月5 日上午11
    時許，在其屏東縣屏東市○○里○○街65號住處前遭竊），
    竟又基於收受贓物之犯意，於97年8 月1 日上午8 時許，在
    其位於屏東縣鹽埔鄉○○村○○路112 號之住處收受之，供
    己騎乘使用，嗣因其於97年9 月8 日下午5 時35分許，騎乘
    上開機車行經屏東縣鹽埔鄉○村○○路與所前一巷口處時，
    為警攔檢，當場發現其所騎乘之機車係贓車，而查知上情。
二、案分經屏東縣警察局里港分局報告臺灣屏東地方法院檢察署
    檢察官偵查起訴。
    理  由
壹、證據能力方面：
    按傳聞法則之重要理論依據，在於傳聞證據未經當事人之反
    對詰問予以核實，乃予排斥，惟若當事人已放棄對原供述人
    之反對詰問權，於法院審判時表明同意該等傳聞證據可作為
    證據，基於證據資料愈豐富，愈有助於真實發現之理念，並
    貫徹刑事訴訟法修法加重當事人進行主義之精神，確認當事
    人對於證據能力有處分權之制度，傳聞證據經當事人同意作
    為證據，法院認為適當者，亦得為證據；另當事人於調查證
    據時，對於傳聞證據表示「沒有意見」、「對於證據調查無
    意見」，而未於言詞辯論終結前聲明異議，應視為已有將該
    等傳聞證據採為證據之同意，此刑事訴訟法第159 條之5 定
    有明文。查本案據以認定被告犯罪事實存否之其他被告以外
    之人之言詞或書面陳述，經審判長提示並告以要旨後，檢察
    官及被告戴春香均知該證據為審判外之言詞陳述及書面證據
    ，原無證據能力，惟未於言詞辯論終結前表示異議，本院審
    酌上開證據作成之過程並無不適當之情形，且對於被告涉案
    之事實具有相當之關聯性，依刑事訴訟法第159 條之5 規定
    具有證據能力。
貳、實體方面：
一、訊據被告甲○○固坦承其於97年6 月21日晚上10時30分許，
    在屏東縣鹽埔鄉○○村○○路旁，收受真實姓名年籍不詳、
    綽號「阿泉」之男子持有之車號WNG-996 號輕型機車供己騎
    乘，又於97年8 月1 日，在其上開住處，收受真實姓名年籍
    不詳成年男子交付之未懸掛車牌之機車，供己騎乘等事實，
    惟矢口否認有何收受贓物犯行，就其收受車號WNG-996 號贓
    車部分，於警偵訊及本院辯稱：我不知道是贓車，車號WNG-
    996 號輕型機車是向和我一起喝酒的「阿泉」借用，就其收
    受未懸掛車牌之贓車部分，於警偵訊時辯稱：我不知道是贓
    車，係1 名姓陳的男子去我家喝酒，他要跟我借1,000 元，
    我向他借機車，我說1,000 元還我，機車再還他云云，於本
    院改稱：是1 名不認識的朋友借給我的，他叫我騎他的機車
    去買酒云云。惟查：
(一)、被告於97年6 月23日凌晨0 時30分許為警查獲時所騎乘之車
    號WNG-996 號輕型機車係被害人羅賢南所失竊，又其於97年
    9 月8 日下午5 時35分許為警查獲時所騎乘之未懸掛車牌之
    機車係被害人郭秀枝失竊之機車等事實，業經證人即被害人
    羅賢南於偵訊、被害人郭秀枝於警詢時證述明確（見97年度
    偵字第4173號卷第14頁、里警偵字第0970011766號卷第8、9
    頁），並有贓物認領保管單、屏東縣政府警察局車輛協尋電
    腦輸入單、屏東縣政府警察局車輛尋獲電腦輸入單各1 份、
    失車唯讀案件基本資料、扣押筆錄、扣押物品目錄表各2 份
    及查獲現場相片4 張在卷可稽（分別見里警偵字第09700079
    85號卷第8 至11、19、21頁、里警偵字第0970011766號卷第
    21至24、32、33頁），綜合被告前開供述，足見被告向「阿
    泉」、陳姓男子收受上開2 部贓車無疑。
(二)、被告雖以前詞置辯，然查：
１、關於車號WNG-996 號機車部分，依被告於本院所陳，可知其
    係於案發日係初次與「阿泉」見面，全然不知「阿泉」之真
    實姓名及年籍資料，借用上開車號WNG-996 號輕型機車時未
    抵押任何財物給「阿泉」，亦未要求出借人「阿泉」提供行
    照等資料供其查證（見本院卷第27頁正反面）；而衡諸常情
    ，以機車市價之高，又常遭他人利用為犯罪工具，若非熟識
    之親友，一般鮮少有願意出借者，被告僅初識「阿泉」，亦
    未支付任何代價或提供財物予「阿泉」作為擔保，若非該機
    車之來源有問題，「阿泉」在無法確認被告所告知之住址是
    否實在，及無法確定被告是否會如其所言於翌日將機車騎回
    上開空屋歸還之情況下，豈有可能貿然出借前開機車予被告
    ？被告為一年已45歲之成年人，理應察覺「阿泉」之舉悖於
    常情，再就需求者而言，亦無甘冒因來歷不明或另涉他案而
    橫受株連之風險向不熟識之人借用之理，被告未加詢問該機
    車之來源，亦未要求「阿泉」出示並借用行照，即率而借用
    上開機車，顯與常情有違，其辯稱無贓物之認識云云，顯非
    可採。
２、關於上開未懸掛車牌之機車部分，被告於本院所辯與其警偵
    訊之辯詞已非一致，業如前述，殊值懷疑；又該名男子與被
    告素不相識，此為被告所是認（見本院卷第35頁背面、36頁
    ），若非該機車之來源有問題，該男子豈會僅為向被告借得
    1,000 元，即在無法確定被告會歸還機車之情況下，甘冒被
    告不歸還機車之風險，而將價值遠逾1,000 元之機車借予被
    告？被告理應會察覺該名男子之行為有違常情而心生疑慮，
    更何況該機車並未懸掛車牌，一般人理應益加懷疑該機車之
    來源，且被告更甫於97年6 月23日因騎乘上開車號WNG-996
    號贓車為警查獲，理應會更加注意該機車之來源；足見被告
    辯稱對此機車無贓物之認識，亦與事理有違，難以採信。
(三)、綜上所述，被告辯解顯與事理不符，尚難採信。被告主觀上
    顯知悉他人所交付之上開2 部機車之來源均非合法，而有贓
    物之認識甚明。本件被告收受贓物犯行，事證明確，應予依
    法論科。
二、核被告上開所為，均係犯刑法第349 條第1 項之收受贓物罪
    。其所犯上開2 罪，犯意各別，行為有異，應予分論併罰。
    又查被告前有如事實欄所示之科刑及執行情形，有臺灣屏東
    地方法院檢察署刑案資料查註紀錄表、臺灣高等法院被告前
    案紀錄表各1 份附卷足憑，其於刑之執行完畢後5 年內，故
    意再犯本件有期徒刑之2 罪，均為累犯，均應依刑法第47條
    第1 項加重其刑。爰審酌被告貪圖小利，一再收受贓物，助
    長不法財產犯罪盛行、增加被害人尋回失物之困難，行為實
    有不該，復否認犯行，毫無悔意，惟念其素行非差，有前開
    前科紀錄表在卷可按，又被害人2 人均已領回失竊之機車，
    有贓物認領保管單2 紙存卷可證，財產損失非鉅，暨其犯罪
    動機、手段、所獲利益等一切情狀，分別量處如主文所示之
    刑，並均諭知易科罰金之折算標準，復定應執行刑及諭知易
    科罰金之折算標準。
據上論斷，應依刑事訴訟法第284 條之1 、第229 條第1 項前段
，刑法第349 條第1 項、第41條第1 項前段、第47條第1 項、第
51條 第5 款，刑法施行法第1 條之1 ，判決如主文。
本案經檢察官廖華君到庭執行職務。
中    華    民    國    98    年     7    月    15    日
                  刑事第五庭  法  官  陳秀慧
以上正本證明與原本無異。
如不服本判決應於收受判決後10日內向本院提出上訴書狀，並應
敘述具體理由；其未敘述上訴理由者，應於上訴期間屆滿後20日
內向本院補提理由書（均須按他造當事人之人數附繕本）「切勿
逕送上級法院」。
中    華    民    國    98    年     7    月    15    日
                              書記官  溫訓暖
附錄本判決論罪科刑法條全文
中華民國刑法第349條第1項
收受贓物者，處 3 年以下有期徒刑、拘役或 5 百元以下罰金。


司法院資訊處製作；財團法人民間司法改革基金會備份。
